【裁判字號】    98,交聲,194
【裁判日期】    981127
【裁判案由】    違反道路交通管理處罰條例聲明異議
【裁判全文】
臺灣雲林地方法院交通事件裁定         98年度交聲字第194號
移送機關即
原處分機關  交通部公路總局臺北區監理所蘆洲監理站
異  議  人
即受處分人  甲○○
上列異議人因違反道路交通管理處罰條例案件，對於交通部公路
總局臺北區監理所蘆洲監理站於民國98年10月23日所為之北監蘆
字第裁46-C00000000號裁決（舉發違反道路交通管理事件通知單
：臺北縣政府警察局98年10月01日北縣警交大字第C00000000 號
），聲明異議，本院裁定如下：
    主  文
原處分關於罰鍰新臺幣肆萬伍仟元及吊扣駕駛執照拾貳個月部分
撤銷。
上開撤銷部分，甲○○不罰。
其餘異議駁回。
    理  由
一、原處分意旨略以：異議人即受處分人甲○○於民國98年10月
    01日晚間10時25分許，騎乘車牌號碼CXX-010 號重型機車，
    行經臺北縣三重市○○街165 巷52號前，因酒後駕車經警當
    場測得其呼氣中酒精濃度值達每公升0.90毫克（MG/L）超過
    規定標準（0.25毫克），經警察攔停當場製單舉發，原處分
    機關以違規事實屬實，依道路交通管理處罰條例第35條第1
    項第1 款、第24條第1 項第2 款之規定，裁處新臺幣（下同
    ）45,0 00 元，吊扣駕駛執照12個月，並施以道安講習。
二、聲明異議意旨略以：異議人再次因酒駕而造成困擾，為此先
    說聲抱歉，實在沒理由懇求諒解。但這次是因為工作難找，
    1 個月內工作沒幾天就又休息了，所以就利用晚上時間找朋
    友介紹工作而喝了幾杯才又造成此遺憾，異議人深感悔意，
    請求從輕量刑，往後一定會以此警惕不再犯，甚至戒掉酒等
    語。
三、按汽車駕駛人飲用酒類或其他類似物後，其吐氣所含酒精濃
    度超過每公升0.25毫克，不得駕車；駕駛汽車經測試檢定酒
    精濃度超過標準，處汽車駕駛人罰鍰15,000元以上60,000元
    以下，並當場移置保管該汽車及吊扣駕駛執照1 年，道路交
    通安全規則第114 條第2 款、道路交通管理處罰條例第35條
    第1 項第1 款分別定有明文。又汽車駕駛人，有違反同條例
    第35條第1 項規定之情形者，應接受道路交通安全講習，亦
    為道路交通管理處罰條例第24條第1 項第2 款所明定。再者
    ，行政罰法第26條第1 項、第2 條第1 款明文：「一行為同
    時觸犯刑事法律及違反行政法上義務規定者，依刑事法律處
    罰之。但其行為應處以其他種類行政罰或得沒入之物而未經
    法院宣告沒收者，亦得裁處之。」「前項行為如經不起訴處
    分或為無罪、免訴、不受理、不付審理之裁判確定者，得依
    違反行政法上義務規定裁處之。」「本法所稱其他種類行政
    罰，指下列裁罰性之不利處分：一限制或禁止行為之處分：
    限制或停止營業、吊扣證照、命令停工或停止使用、禁止行
    駛、禁止出入港口、機場或特定場所、禁止製造、販賣、輸
    出入、禁止申請或其他限制或禁止為一定行為之處分。」究
    其立法目的，一行為同時觸犯刑事法律及違反行政法上義務
    規定時，由於刑罰與行政罰同屬對不法行為之制裁，而刑罰
    之懲罰作用較強，故依刑事法律處罰，即足資警惕時，實無
    一事二罰再處行政罰之必要，且刑事法律處罰，由法院依法
    定程序為之，較符合正當法律秩序，應予優先適用，但罰鍰
    以外之沒入或其他種類行政罰，因兼具維護公共秩序之作用
    ，為達行政目的，行政機關仍得併予裁處。
四、經查：
(一)、異議人因上開交通違規事件，為警製單舉發，同時亦因涉犯
    刑法第185 條之3 之酒醉駕車罪嫌，經警移送臺灣板橋地方
    法院檢察署檢察官偵辦，該署檢察官以98年度速偵字第5854
    號聲請簡易判決處刑，臺灣板橋地方法院於98年11月09日以
    98年度交簡字第6220號刑事判決，判處異議人罰金80,000元
    ，如易服勞役，以新臺幣1,000 元折算1 日等情，有臺灣高
    等法院被告前案紀錄表、上開刑事簡易判決處附卷可稽。異
    議人酒罪駕車之違規事實甚為明確。然而，本案違規事實業
    經法院認定為犯罪事實，經論罪科刑在案，是異議人於本案
    再受罰鍰之處分，當有違前述行政罰法第26條第1 項前段「
    一事不兩罰」之規定，原處分機關僅能依規定對異議人課以
    「罰鍰以外之沒入或其他種類行政罰」，應無再對異議人課
    予「罰鍰」45,000元之餘地。
(二)、按94年12月14日修正，95年03月01日施行之道路交通管理處
    罰條例第68條規定：「汽車駕駛人，因違反本條例及道路交
    通安全規則之規定，受吊銷駕駛執照處分時，吊銷其持有各
    級車類之駕駛執照。」業將修正前「汽車駕駛人，因違反本
    條例及道路交通安全規則之規定，受吊扣或吊銷駕駛執照處
    分時，吊扣或吊銷其持有各級車類之駕駛執照」關於「吊扣
    」之規定刪除，其修正理由乃舊法將違法或違規駕駛人所持
    有各級車類之駕駛執照一併吊扣，失之過酷，影響人民工作
    及生活甚鉅，故依修正後之該條規定，受吊扣駕駛執照處分
    時，僅能吊扣違規當時所駕車類之駕駛執照，不再吊扣其持
    有各級車類之駕駛執照，僅於受吊銷駕駛執照處分時，始吊
    銷其持有各級車類之駕駛執照。
(三)、然依道路交通安全規則第61條第1 項第1 款規定，汽車駕駛
    人取得高一級車類之駕駛資格者，應換發駕駛執照，並准其
    駕駛較低級車類之車輛，已領有聯結車駕駛執照者，得駕駛
    大客車、大貨車、代用大客車、大客貨兩用車、曳引車、小
    型車、輕型機器腳踏車。即採取所謂「一人一照」原則，亦
    即，汽車、機車類駕駛執照各准許核發一照。駕駛人若取得
    高一級車類駕駛資格者，應換發較高一級車類之駕駛執照，
    憑證准其駕駛較低級車類之車輛，原較低級車類之駕駛執照
    應繳回註銷。因此，本案處罰條文所指「吊扣其駕駛執照1
    年」者，應指駕駛人駕駛車輛違規當時持有且唯一之汽車類
    或機車類駕駛執照而為吊扣，非指吊扣其已註銷而不存在之
    駕駛執照。是以，前述所謂「僅吊扣違規當時所駕車類之駕
    駛執照，不再吊扣其持有各級車類之駕駛執照」乃依其駕駛
    當時之車類為「汽車」、「機車」之交通工具而吊扣其「汽
    車」或「機車」之駕駛執照，而非將「汽車」、「機車」之
    駕駛執照全面吊扣。
(四)、異議人前領有重型機車駕駛執照，惟因酒後駕車，經公路監
    理機關吊銷其重型機車駕駛執照，期間自97年09月04日至10
    0 年09月03日止，至今仍尚未重新考領，故目前僅領有普通
    小型車駕駛執照等情，有異議人之汽機車駕照基本資料（電
    腦查詢）在卷可參，復據移送機關移送書所載明。是異議人
    騎乘重型機車酒後駕車，依前揭說明，自應以異議人重型機
    車駕駛執照為吊扣對象，而非將汽車、機車之駕駛執照全面
    吊扣，異議人重型機車駕駛執照早經註銷而不存在，自無吊
    扣之可能，惟尚不得以異議人目前僅領有普通小型車駕駛執
    照，而逕行吊扣其普通小型車駕駛執照。原處分機關援引交
    通部94年09月15日交路字第0940051443號、97年01月24日交
    路字第0970015997號函，認異議人未領有重型機車駕駛執照
    ，故應吊扣普通小型車駕駛執照，顯漏未審酌道路交通管理
    處罰條例第68條修正理由之意旨，尚難採用。
五、綜上所述，異議人於上開時、地確有酒後騎乘重型機車經測
    試檢定酒精濃度值達每公升0.90毫克之違規行為，惟原處分
    機關因異議人未考領有重型機車駕駛執照，無從處以吊扣之
    處分，猶吊扣異議人普通小型車駕駛執照12個月；又異議人
    已受刑事判決，原處分機關仍裁處異議人罰鍰45,000元，亦
    有違「一事不二罰」之規定，兩者處罰手段皆有於法不合，
    異議人請求輕罰，為有理由，應由本院撤銷此部分，在此範
    圍內，為異議人不罰之諭知。
六、依道路交通管理處罰條例第87條第2 項，道路交通案件處理
    辦法第19條、第20條前段，裁定如主文。
中    華    民    國    98    年    11    月    27    日
                  交通法庭    法  官  侯廷昌
以上正本證明與原本無異。
如不服本裁定，應於裁定送達後5 日內向本院提出抗告狀（須附
繕本）。
                              書記官  李達成
中    華    民    國    98    年    11    月    27    日


司法院資訊處製作；財團法人民間司法改革基金會備份。
